【裁判字號】    98,消債抗,161
【裁判日期】    980909
【裁判案由】    更生事件
【裁判全文】
臺灣臺北地方法院民事裁定           98年度消債抗字第161號
抗  告  人  甲○○
                      -2
上列抗告人因消費者債務清理條例更生事件，對於中華民國98年
3月31日本院98年度消債更字第133號裁定提起抗告，本院裁定如
下：
    主  文
抗告駁回。
抗告程序費用新臺幣壹仟元由抗告人負擔。
    理  由
一、按債務人不能清償債務或有不能清償之虞者，得依本條例所
    定更生或清算程序，清理其債務；債務人對於金融機構因消
    費借貸、自用住宅借款、信用卡或現金卡契約而負債務，在
    聲請更生或清算前，應提出債權人清冊，以書面向最大債權
    金融機構請求協商債務清償方案，並表明共同協商之意旨，
    消費者債務清理條例（以下消債條例）第3條、第151條第1
    項分別定有明文。次按聲請更生或清算不合程式或不備其他
    要件者，法院應以裁定駁回之，但其情形可以補正者，法院
    應定期間先命補正，復為消債條例第8條所明定。
二、抗告意旨略以：伊因負債高達新台幣（下同）189萬4,414元
    ，而曾於民國97年11月間依消債條例第151條規定，檢具債
    權人清冊等資料向最大債權機構臺北富邦銀行請求前置協商
    ，臺北富邦銀行於協商過程中同意以180期、月付8仟元之條
    件償還，惟伊任職於臺北市農產品運銷股份有限公司，每月
    薪資約為2萬5仟元，扣除本身必要支出、母親之扶養費及房
    屋貸款後，每月僅得繳款5仟元，兩造就還款金額未能達成
    合意，致前置協商未能成立。原裁定竟認抗告人每月尚應有
    餘額1萬0,827元，顯非不能支應債權銀行所提期付8仟元之
    還款方案，而駁回抗告人更生之聲請，容有謬誤，爰提起本
    件抗告，並聲明：原裁定廢棄，應准許抗告人更生之聲請。
三、經查：
(一)、按消債條例第151條第1項所規定之前置協商程序，其立法理
    由揭示：「債務人受法院裁定開始更生或清算程序者，其生
    活、資格、權利等均將受限制，該等程序係債務清理之最後
    手段，於債務人無法與債權人協商時，始適用更生程序或清
    算程序清理其債務。債務人對於金融機構因消費借貸、自用
    住宅借款、信用卡或現金卡契約而負債務，其法律關係較單
    純明確，金融機構並已訂有債務協商機制，如能協商成立，
    債務人或不須依本條例聲請更生或清算，可疏減法院負擔，
    有效分配司法資源。為使債務人得自主解決其債務，爰設本
    條，明定債務人對於金融機構因消費借貸、自用住宅借款、
    信用卡或現金卡契約而負債務之情形，採行協商前置主義，
    債務人於聲請更生或清算前，應先行提出債權人清冊，以書
    面向其負債務之任一金融機構請求協商債務清償方案。」核
    其立法目的，係為使債務人與多數債權人間能自主解決其債
    務，以疏減法院負擔，有效分配司法資源，遂採行協商前置
    主義，故債務人自應確實經此協商程序，始能聲請更生或清
    算。準此，債務人與債權人於進行協商程序時，如一造當事
    人消極未盡相關協商義務，或實際上並無成立協商真意，即
    難謂已踐履本條例第151條規定之前置協商程序。
(二)、抗告人主張其負債總額為189萬4,414元，無擔保或無優先之
    債務未逾1,200萬元，其95、96、97年薪資收入為46萬9,995
    元、30萬、30萬，除此之外尚有力特光電科技股份有限公司
    之投資債權7萬7410元，共計114萬7,405元等情，業據其提
    出財產及收入狀況說明書、債權人清冊、財團法人金融聯合
    徵信中心當事人綜合信用報告、財政部臺北市國稅局95、96
    年度綜合所得稅各類所得資料清單、財產歸屬資料清單、前
    置協商收入切結書等件為證，堪信為真實。又抗告人係於97
    年12月間向最大債權金融機構臺北富邦銀行請求協商，臺北
    富邦銀行所提協商條件為：「分180期清償，每月償還8仟元
    」，惟因抗告人「協商意願低落（說明：客戶自訂還款計畫
    ，除此方案外，餘不接受最大債權金融機構提供之其他還款
    方案）」致協商不成立，此有抗告人於原審法院所提臺北富
    邦銀行協商不成立通知書、98年3月23日陳報狀在卷可稽，
    亦可認為真實。
(三)、抗告人雖主張每月需負擔房屋貸款5,327元，並提出每月轉
    帳之存摺節本為證。惟查，該屋所有權人係抗告人之母乙○
    ○，而水、電、瓦斯費則由抗告人及其弟鄧永鈿共同負擔，
    且上開3人均設籍於此，有土地及建物登記第二類謄本、財
    產及收入狀況說明書、戶籍謄本附於原審卷可按，可推知該
    屋係由抗告人、母乙○○、弟鄧永鈿共同居住，則抗告人之
    母乙○○、弟鄧永鈿自應與抗告人共同分擔房屋貸款之支出
    ，是抗告人就房屋貸款之支出，充其量僅應為1,776元（
    5,3273＝1,776）。
(四)、本件抗告人每月必要支出，除其陳報之個人生活費8,846元
    、母親扶養費5,192元，尚有房屋貸款1,776元，合計1萬
    5,814元。而抗告人前三年薪資所得、投資債權共計114萬
    7,405元，已如前述，依此換算其每月平均薪資所得為3萬
    1,872元，此金額於支付每月必要支出1萬5,814元及償還協
    商債務8,000元，應綽綽有餘，縱僅以抗告人97年每月平均
    薪資所得2萬5仟元計算，抗告人仍餘1,186元可供生活支用
    （25,000－15,814－8,000＝1,186），足見抗告人應有能力
    依臺北富邦銀行所提每月償還8,000元之條件清償債務，然
    抗告人卻借詞主張其無法負擔債權人所提出之協商方案，顯
    係故意不願接受足以負擔之還款方案，應屬消極未盡相關協
    商義務，顯然無與臺北富邦銀行成立協商之真意，難謂已踐
    履本條例第151條規定之前置協商程序，且上開欠缺又屬無
    從補正，抗告人本件更生聲請即不符合消費者債務清理條例
    第151條前置協商要件。
四、綜上所述，抗告人之抗告理由，均非可採。原審裁定駁回抗
    告人更生之聲請，尚無違誤。抗告意旨指謫原裁定不當，求
    予廢棄另為裁定，為無理由，應予駁回，爰裁定如主文。
中    華    民    國    98    年    9     月    9     日
              民事第一庭  審判長法  官  陳文正
                                法  官  林春鈴
                                法  官  楊晉佳
上為正本係照原本作成。
本件不得再抗告。
中    華    民    國    98    年    9    月     9     日
                                書記官  蘇炫綺


司法院資訊處製作；財團法人民間司法改革基金會備份。
